臺灣高等法院民事判決　　　　　　　　 96年度再易字第117號
再　審原告　甲○○
訴訟代理人　乙　○
再　審被告　丁○○
　　　　　　丙○○
上列當事人間返還價金等事件，再審原告對於中華民國96年7月
10日本院96年上易字第297號確定判決，提起再審之訴，本院於
96年10月9日言詞辯論終結，判決如下：
    主  文
再審之訴駁回。
再審訴訟費用由再審原告負擔。
    事實及理由
一、再審原告主張：其前向臺北市士林地政事務所調閱坐落臺北
    市○○區○○段1段598地號土地 (下稱系爭土地) 之異動索
    引表，始發現訴外人黃福來係於民國 (下同)94 年11月15日
    始登記取得系爭土地之應有部分權利，而本院96年度上易字
    第297號確定判決 (下稱原確定判決)所引據土地登記謄本所
    載「94年9月」起「歷次取得權利範圍」 ，依再審原告於96
    年7 月31日向地政機關所調閱之系爭土地異動索引表所示，
    應係指「原因發生日期」，即立約日期而言，並非係指已完
    成登記之日期，故訴外人黃福來於94年9 月22日兩造簽訂不
    動產買賣契約時，尚非系爭土地應有部分之所有權人，並無
    優先購買權可言，再審被告不依再審原告之催告排除假處分
    ，甚且配合訴外人黃福來之行為，拒絕為系爭買賣土地應有
    部分之移轉登記，即屬可歸責於再審被告之事由。本件原確
    定判決駁回再審原告之訴求部分，自有民事訴訟法第496 條
    第1 項第13款發現未經斟酌之證物足以影響判決結果之再審
    事由，為此提起再審之訴，並聲明：(一)臺灣士林地方法院95
    年度訴字第326 號及原確定判決關於駁回再審原告請求再審
    被告給付賠償金新臺幣 (下同)90 萬元本息部分均予廢棄。
    (二)上開廢棄部分，再審被告應給付再審原告90萬元及自原起
    訴狀繕本送達翌日起至清償日止，按年息5%計算之利息。(三)
    再審訴訟費用及前一、二審訴訟費用由再審被告負擔。
二、再審被告則以：對造請求排除黃福來假處分時，黃福來已是
    共有人，我沒有立場去排除，當時都是與乙○聯絡，他要我
    們去告黃福來，我要求一起聯名去告，但乙○並不願意。在
    黃福來尚未假處分前，再審原告就可以辦過戶，且當時把過
    戶必要文件都已交再審原告了。完成買賣是在94年9 月29日
    ，假處分是12月8日 ，對造在買賣時就應已知道共有人很複
    雜，超過了38人，在此2個月期間不辦過戶 ，與我們無關等
    語資為抗辯，並聲明：駁回再審之訴。
三、按民事訴訟法第496條第1項第13款所謂當事人發見未經斟酌
    之證物，或得使用該證物係指在前訴訟程序不知有該證物，
    現始知之，或雖知有此而不能使用，現始得使用者而言 (最
    高法院32年上字第1247號判例意旨參照) 。查再審原告主張
    原確定判決所引據土地登記謄本所載「94年9 月」起「歷次
    取得所有權範圍」依上開土地異動索引表所示，係指訴外人
    黃福來於94年9月間與系爭土地共有簽約日，並非取得系爭
    土地所有權應有部分日，無優先承買權云云。惟依原確定判
    決事實及理由四(一)2 項下：「……核黃福來於兩造訂立系爭
    買賣契約時，即為系爭土地之共有人之一 (自94年9 月起陸
    續取得系爭土地應有部分權利) ，此觀諸卷附系爭土地登記
    謄本自明，則黃福來聲請前述假處分殊非無據。準此，上訴
    人迄今未能辦理系爭土地應有部分移轉登記，乃不動產共有
    人行使優先購買權所致，被上訴人抗辯非可歸責於被上訴人
    之事由等語，即屬有據……」，再者系爭土地登記謄本係附
    於前程序第二審即本院96年度上易字第297號卷第28頁 ，該
    土地登記謄本上歷次取得權利範圍欄所載與上開土地異動索
    引表上所載情形相符，足見該證物於前程序當事人提出並經
    原確定判決予以審酌，尚非在前程序不知使用該證物，現始
    知之，或雖知有此而不能使用現始得使用者而言，揆諸首揭
    判例意旨，再審原告指稱原確定判決未經斟酌該土地異動索
    引表，足以影響原確定判決結果，核與民事訴訟法第496 條
    第1 項第13款規定所謂發現未經斟酌之證物本義不符，再審
    原告執為再審事由，殊不足取。
四、次按當事人提起再審之訴，以發現未經斟酌或得使用之證據
    為理由者，必以該證據若經斟酌，可受較有利之裁判者為限
    ( 最高法院18年上字第710號判例意旨參照)。查原確定判決
    事實及理由欄四(一)2項下敘明「……又查 ，系爭土地當時之
    共有人林景松曾於94年11月11日提出聲明書予士林地政事務
    所，聲明其為共有人之一，就被上訴人之買賣登記案件，願
    以同樣價格承買，如有無關之第3人為買賣登記者 ，請依法
    駁回等情，有聲明書影本1 紙在卷可稽……」，足見再審原
    告迄今未能辦理系爭土地應有部分移轉登記，乃不動產共有
    人行使優先購買權所致，再審原告主張可歸責於再審被告之
    事由等語，即屬無據，再審被告既無可歸責之原因，則再審
    被告縱依再審原告之催告，排除訴外人之假處分，再審原告
    仍未能辦理系爭土地應有部分移轉登記。原確定判決審酌上
    開土地登記謄本上所載登記原因、歷次取得權利範圍之日期
    ，認為取得系爭土地應有部分所有權之日期，或有所誤認，
    惟此亦核屬認定事實錯誤，尚非民事訴訟法第496條第1項第
    13 款之再審事由，況原確定判決縱加以審認無訛，依上開
    說明，原確定判決亦不足以為較有利於再審原告之裁判，上
    開土地異動索引表即非民事訴訟法第496條第1項第13款規定
    之未經斟酌之證物，亦不足影響於判決之結果，再審原告執
    此為再審事由，提起再審之訴，亦非有據。
五、綜上所述，本件再審原告主張原確定判決有民事訴訟法第49
    6條第1項第13款之再審事由，為無理由，應予駁回。
六、本件事證已臻明確，兩造其餘主張、攻擊防禦方法及其他未
    經援用之證據，經審酌尚無礙於本院前述之認定，無一一論
    究之必要。
七、據上論結，本件再審之訴為無理由，依民事訴訟法第78條，
    判決如主文。
中　　華　　民　　國　　96　　年　　10　　月　　23　　日
                    民事第13庭
                        審判長法　官  黃嘉烈
  　　　　　　　　　　　　　　法　官  高鳳仙
  　　　　　　　　　　　　　　法　官  許文章
正本係照原本作成。
不得上訴。
中　　華　　民　　國　　96　　年　　10　　月　　24　　日
　　　　　　　　　　　　　　　書記官  陳明俐
